臺灣高等法院臺南分院刑事判決　　　　　九十三年度重上更(二)字第三五二號　 潛
　　　上　訴　人
　　　即　被　告　甲　○　○
　　　選任辯護人　嚴　庚　辰　律師
右上訴人因毒品危害防制條例案件，不服臺灣雲林地方法院八十七年度訴字第九七號
中華民國八十七年七月二十二日第一審判決（起訴案號：臺灣雲林地方法院檢察署八
十七年度偵緝字第八號、八十七年度偵字第八一一號），提起上訴，經本院判決後，
由最高法院第二次發回更審，本院判決如左：
      主      文
上訴駁回。
      事      實
一、甲○○曾於民國（下同）八十四年五月三十一日因過失致死案件，經臺灣雲林地
    方法院判處有期徒刑七月，緩刑三年，現仍於緩刑期間，猶不知悔改。復意圖營
    利並基於概括之犯意，自八十六年七月上旬某日起至同月二十五日止，連續前後
    六次在雲林縣水林鄉○○村○○路一○三之五號住處附近之巷內，每次以新台幣
    （下同）五千元至一萬五千元之不等價格，連續販賣毒品海洛因予丙○○及乙○○二人施用（販賣時間、地點、價格、數量、交易方式，詳如附表所示）。
二、案經雲林縣警察局報請臺灣雲林地方法院檢察署檢察官偵查起訴。
      理      由
一、訊據上訴人即被告甲○○矢口否認有販賣毒品海洛因犯行，辯稱：伊並未販賣海
    洛因予乙○○、丙○○，係「小江」所販賣云云。
二、經查：
(一)前揭被告甲○○販賣如附表所示毒品海洛因予丙○○、乙○○之事實，迭據丙○○於警訊及偵查中指證：向被告購買五次海洛因，分別係八十六年七月二十一
    日晚上九時許，購得一萬五千元（其中乙○○出一萬元，丙○○出五千元）同
    月二十二日九時三十分許，購得一萬五千元。同月二十三日下午三時，一萬三
    千元。同月二十四日晚上，購買五千元。同月二十五日晚上九時，購買五千
    元，合計五萬三千元等情綦詳（見七二號警卷第十頁正反面、偵緝字偵查卷第二
    十一頁反面），於本院上訴審調查時與被告當對質，猶堅決指出確有上開向被告
    購買毒品之事實，並稱警訊筆錄實在（見本院上訴卷第四十頁反面、第六十三頁
    ），並據乙○○於警訊、偵訊時證稱：八十六年七月上旬某日晚上八時許，伊前
 往甲○○住處（蘇秦路一○三之五號）購買海洛因一包，價格五千元，第二次過
    十幾天，伊與丙○○合資向被告甲○○購買海洛因一包，價格一萬五千元，伊出
    一萬元，丙○○出資五千元等情明確（見七二號警卷第十二頁反面、五二三三號
    偵查卷第八頁反面、八一一號偵查卷第十五頁）。互核丙○○及乙○○證述之被
    告販賣毒品海洛因之時間、地點、價格、數量、交易方式如此詳盡，如非實情，
    證人丙○○、乙○○斷無法捏詞自編如此詳盡買賣毒品內容，且以丙○○、乙○○與被告彼此間無任何仇怨，為彼等供述在卷（見七二號警卷第十頁反面、偵緝
    字偵查卷第八頁反面、本院上訴卷第八十頁反面），衡諸常情，證人丙○○、乙○○自無設詞誣陷之理；況附表編號一丙○○及乙○○共同出資向被告購買毒品
    海洛因一節，丙○○及乙○○所證一致，被告於本院更二審亦承認八十六年七月
    二十一日晚丙○○、乙○○確曾到他家（見本院更二卷第一○七頁），又丙○○
    證述：被告交易連絡之電話為（○五）0000000及呼叫器為000000
    000號（見七二號警卷第十頁），被告承認其呼叫器號碼為00000000
    0號，（○五）0000000是他以前住所的電話（見一審卷第六十一頁、本
    院更一卷第五十五頁），足徵被告販賣如附表所示毒品海洛因予丙○○、乙○○
    ，應屬真實。
(二)附表編號一丙○○及乙○○共同出資向被告購買毒品海洛因一節，丙○○、乙○○均承認二人僅合買過此次一萬五千元（見本院更二卷第一二八、一七三、一七
    四、一九九頁）。被告於案發後經過四個月餘，經檢察官通緝，為警緝獲，警訊
    時始供稱：乙○○帶同丙○○至伊住處欲向伊購買海洛因，因伊未施用，適有綽
    號「小江」前來，伊乃介紹「小江」與乙○○二人交易云云（見七二號警卷第四
    頁反面），於檢察官偵查中亦如此供述（見偵緝字偵查卷第五十頁）；丙○○、
    乙○○對二人共同出資向被告購買毒品海洛因一節，則所證一致，未曾供承有「
    小江」之人及被告介紹「小江」與他們交易之事；觀之丙○○於本院前審調查時
    與被告對質時語氣肯定，堅決指出確有上開向被告購買毒品之事實，並稱警訊筆
    錄實在，而被告不是完全否認有毒品交易之情事，就是推給出賣者所謂「小江」
    之人，對質時言詞顯有情虛情狀（見本院上訴卷第四十頁反面、第六十三頁）；
    丙○○、乙○○遲於本院更二審始提及有「小江」之人，然被告係稱介紹「小江
    」與丙○○、乙○○二人交易云云，丙○○則稱：是看到乙○○向開一輛紅色豐
    田車之人買的，我錢是給乙○○，由吳居福去買的在甲○○家附近之巷口買的，
    是向「小江」買的云云（見本院更二卷第一七一、一七二頁），乙○○則稱：係
    到甲○○家，由甲○○打電話叫人來賣的，拿毒品的人好像是「小江」開白色的
    車，我是在甲○○家門內，是由丙○○及甲○○出去拿的云云（見本院更二卷第
    一九九、二○○頁），三人對於誰與「小江」購買毒品所述完全不同，被告係稱
    丙○○、乙○○二人與「小江」購買毒品，丙○○係稱乙○○與「小江」購買毒
    品，乙○○係稱丙○○與「小江」購買毒品，且丙○○、乙○○二人對於「小江
    」駕駛車子顏色所述亦不同，丙○○係稱紅色豐田車，乙○○係稱：白色的車；
    況丙○○於本院更一審仍直稱：不認識小江（見本院更一卷第一○七頁），是被
    告與丙○○、乙○○三人所供當晚之情況完全不一致；又被告供稱：丙○○與「
    小江」因購買毒品錢未付清，「小江」託伊找丙○○要債，伊才向乙○○詢問丙○○之去處等語（見七二號警卷第五頁），然為丙○○否認，稱：無此事，我錢
    都交給乙○○（見本院更二卷第一二七頁）；綜此各項事證，被告所述疑點甚多
    ，尚與事實不符，丙○○、乙○○二人縱於本院更二審附和其之詞，然二人所述
    相互矛盾，顯係事後迴護被告之詞，委難採信，則被告所辯：係「小江」所販賣
    等語，要屬卸責之詞，不足採信。
(三)丙○○嗣於原審翻異前詞供稱：「我曾和乙○○一起買海洛因，他叫我在學校等
    他，（八十六年七月二十一日晚上九時）即甲○○家附近，乙○○進入甲○○住
    處，一會兒一部紅色轎車就到甲○○家，一名四十多歲的人．．他叫我到旁邊去
    ，後來他就向他買海洛因，我出五千元，乙○○出資一萬元。」「我曾經自己去
    買過，但都是乙○○先打電話，在甲○○家，甲○○他都先扣機，我均將錢交給
    甲○○，扣機回機後，就約定交貨地點，我就跟甲○○去，到地點後，甲○○就
    叫我在旁邊等，他去拿海洛因，是一部豐田二千西西的車子。」（見一審卷第三
    十八頁反面、第四十頁），再於本院上訴審及更一審改稱：是我錢拿給他拜託他
    去買的（見本院上訴卷第四十頁反面、本院更一卷第一○六頁），至本院更二審
    則全然否認向被告購買海洛因（見本院更二卷第一七○頁）；乙○○於本院更一
    審及更二審，亦翻異前詞全然向被告購買海洛因（見本院更一卷第七十五頁、本
    院更二卷第二○一頁）。然衡之常人之記憶事隔日久即有遺忘之情，何況吸毒者
    之記憶較之常人為差，實難期其每次訊問時所記之事，均毫無遺漏，更何況證人
    丙○○、乙○○隨著訴訟之進行，對被告同情偏袒之心日增，本院就言詞直接審
    理時既已能就證人所證窺知事實，自不能因證人前後多次作證時對細節（如次數
    、金額、交易日期、地點等）之供述差異，遽認認證人之證詞不足採信。又證人
    之陳述有部分不符，或相互間有所歧異時，究竟何者與事實相符為可採信，法院
    仍得調查證據本其自由心證詳予斟酌，非謂一有不符或矛盾，即認其全部均不可
    採信。證人丙○○於警詢及偵、審中，一再指證渠與乙○○於八十六年七月二十
    一日晚上九時許，前往被告住處向被告購買海洛因毒品一萬五千元，其中乙○○
    出一萬元，渠出五千元等情。而案發後經過四個月餘，被告經警緝獲，於警詢中
    被告陳稱：丙○○與乙○○於八十六年七月二十一日晚上九時許一同到伊住處，
    要向伊購買海洛因，伊介紹朋友「小江」與他們交易（見七二號警卷第四頁反面
    ），其於檢察官偵查中亦謂如此（見偵緝字偵查卷第五十頁）。且乙○○在警詢
    時，亦謂伊第一次在八十六年七月上旬某日前往被告住處向被告購買海洛因一包
    五千元，過十幾天後又與丙○○向被告購買海洛因一包一萬五千元，伊出一萬元
    ，丙○○出五千元等語（見八四三三號警卷第四頁反面），核與上述被告及丙○○所供述之情節相符，自可認為真實。乙○○縱於偵查中供稱：「我於八十六年
    七月初六與丙○○合資向上訴人購海洛因一包，價格一萬五千元，我出一萬元，
    丙○○出五千元」（見五二三三號偵查卷第十八頁），所述時間不符，自不能因
    時間供述之差異，而認乙○○警訊所述與上述被告及丙○○所供之情節不實，併
    予敘明。亦不能因證人丙○○、乙○○二人事後所為迴護被告之詞，遽論之前所
    述之真實事項不足採信。
(四)本件係警方查獲丙○○後，依據丙○○之證詞誘捕被告，當時被告見狀逃逸而未
    果，於被告經檢察官通緝後，再監視被告行蹤後而查獲，此業經證人即當時查獲
    之警員林水木到庭作證屬實，證人丙○○當庭亦認同警員之證詞，並表示原審所
    載未帶警員去抓被告一節係誤載（見本院上訴卷第四十頁），且為當場在場之乙○○證實（見本院更二卷第一九八、一九九頁），而證人即於八十六年七月二十
    八日載證人乙○○前往甲○○住處之蔡重裕於警訊時亦證稱：乙○○告訴伊，因
    甲○○與丙○○因買賣毒品發生糾紛，要伊載他到甲○○住處了解看看，當伊二
    人到達時蔡文太、黃紋屏、張武郎等人已經在現場為警方所查獲等語（見七二號
    警卷第十四頁反面）；於本院閱讀警訊筆錄之後亦證稱所供屬實（見本院上訴卷
    第六十七頁），然為被告與丙○○、乙○○否認彼此間有糾紛仇怨，更見丙○○
    、吳福確有向被告購買毒品之情事。至於交貨之地點，證人丙○○於警訊、偵查
    時係稱於被告住處，原審及本院前後審均稱住處附近之巷內，而衡之一般人講話
    口氣，在住處附近之巷內交易與減短講稱在其住處交易之意思應無差異，參以毒
    品交易為求隱密，約在住處附近巷內交易較有可能，因而應認定係在住處附近之
    巷內交易。
(五)本件雖被告因否認上情，而無法查知被告販入及賣出間之差價。然毒品海洛因物
    稀價昂，且為政府嚴予查緝之犯罪，凡販賣海洛因者，苟無利可圖，應無甘冒被
    查緝法辦之危險，而平白無端為海洛因之轉讓。是被告販入之價格必較售出之價
    格為低，而有從中賺取買賣差價牟利，應屬合理之認定，因而被告甲○○應有不
    法之營利意圖亦明。又被告僅承認八十四年、八十五年間施用海洛因，案發時未
    施用海洛因（見偵緝字偵查卷第四十九頁），惟被告甲○○係於案發後經過四個
    月餘，檢察官通緝，始經警緝獲，於緝獲時之八十七年一月十七日經檢察官訊問
    後，採取其尿液結果，僅有安非他命陽性反應，無嗎啡陽性反應。有雲林縣衛生
    局煙毒尿液檢驗成績書可憑（見八一一號偵查卷第三十五頁），無法證明被告案
    發時是否有施用毒品海洛因之行為。另雖據承辦本案之刑警林水木證稱：本案由
    伊承辦，先查到丙○○、乙○○，再由他們口中知悉他們向被告甲○○買毒品，
    惟到甲○○住處並未查到海洛因毒品，只在其外面庭院查到安非他命及吸食器，
    ，有查扣明細表可按（見八一一號偵查卷第十九、二十頁、本院更一卷第七十四
    頁）；警員林水木再證述：被告被緝獲時，有查到海洛因（見本院更一卷第七十
    四頁），而被告稱是查獲之毒品係安非他命，不是海洛因（見本院更二卷第一○
    八頁），經法務部調查局檢驗檢驗結果，確為「安非他命」，有法務部調查局檢
    驗通知書可憑（見一審卷第二十頁），但因被告販賣毒品海洛因予丙○○、乙○○二人，事證明確，詳如前述，自不能因未查獲被告持有海洛因，即脫免其販賣
    毒品海洛因罪行。
(六)綜上所述，足見被告所辯純係事後畏究飾詞圖卸刑責之詞，不足採信。本件事證
    明確，被告犯行洵堪認定。
三、按肅清煙毒條例第五條第一項：「販賣、運輸、製造毒品或鴉片或麻煙者，處死
    刑、無期徒刑」，已於八十七年五月二十日經總統公布修正為毒品危害防制條例
    第四條第一項：「製造、運輸、販賣第一級毒品者，處死刑或無期徒刑，處無期
    徒刑者，得併科新台幣一千萬元以下罰金」，並於同年月二十二日生效。本件被
    告甲○○犯罪時間在前述法律修正前，犯罪後法律既有變更，茲比較新舊法，以
    舊法對被告有利，自應適用舊法即修正前之肅清煙毒條例第五條第一項規定。核
    被告所為，係犯肅清煙毒條例第五條第一項販賣毒品罪。被告非法持有毒品之低
    度行為，為販賣之高度行為所吸收，不另論罪。被告先後多次販賣毒品犯行，時
    間緊接，犯罪構成要件相同，顯係基於概括犯意反覆為之，應依連續犯論以一罪
    ，而販賣毒品法定本刑為死刑或無期徒刑，依刑法第六十四條第一項、第六十五
    條第一項規定不得再予加重。原審審酌被告因貪圖小利，致罹重典，觀諸被告販
    賣毒品之次數及數量不多，所得有社會之危害程度不高，其犯罪情節尚輕，若處
    以法定最低刑無期徒刑，猶嫌過重，客觀上足以引起一般同情，犯罪情狀顯堪憫
    恕，乃依刑法第五十九條之規定，酌量減輕其刑。並審酌被告甲○○之素行資料
    、不思正當工作獲取報酬，以販賣海洛因圖利，危害社會秩序，且犯罪後之態度
    ，及其犯罪之動機、目的、手段等一切情狀，依肅清煙毒條例第五條第一項、第
    十三條第一項、刑法第十一條前段、第二條第一項、第五十六條、第三十七條第
    二項、第五十九條，量處有期徒刑十二年；並認依其犯罪之性質，認有褫奪公權
    必要，併予宣告褫奪公權八年，並將被告甲○○販賣毒品所得五萬八千元，依肅
    清煙毒條例第十三條第一項予以宣告沒收。本院經核其認事用法，均無不當，量
    刑亦稱妥適。被告上訴意旨，猶執前詞，否認犯罪，指摘原判決不當，為無理由
    ，應予駁回。
四、據上論斷，應依刑事訴訟法第三百六十八條，判決如主文。
本案經檢察官姜麗儒到庭執行職務。
中  華  民  國      九十四      年        二        月        二        日
                                臺灣高等法院臺南分院刑事第一庭
                                    審判長法官  蔡    長    林
                                          法官  董    武    全
                                          法官  田    平    安
右正本證明與原本無異。
如不服本判決，應於判決送達後十日內向本院提出上訴狀，其未敘述理由者並應於提
出上訴狀後十日內向本院補提理由書（應附繕本）。
                                    法院書記官  李    培    薇
中  華  民  國      九十四      年        二        月        三        日
附錄本案論罪科刑法條全文：
按肅清煙毒條例第五條第一項：
  販賣、運輸、製造毒品或鴉片或麻煙者，處死刑、無期徒刑。
附表：
┌──┬──────┬────────┬────┬────┬──────┐
│編號│販售對象    │  時間次數      │價格數量│販售地點│  交易方式  │
├──┼──────┼────────┼────┼────┼──────┤
│一  │丙○○      │八十六年七月二十│一包一萬│雲林縣水│先打電話給吳│
│    │乙○○      │一日二十一時許  │五千元  │林鄉蘇秦│建忠，再到吳│
│    │            │丙○○出資五千元│        │村十鄰蘇│建忠住處以現│
│    │            │乙○○出資一萬元│        │秦路七七│金購買      │
├──┼──────┼────────┼────┤號      │            │
│二  │丙○○      │八十六年七月二十│一包一萬│        │            │
│    │            │二日九時三十分許│五千元  │        │            │
├──┼──────┼────────┼────┤        │            │
│三  │丙○○      │八十六年七月二十│一包一萬│        │            │
│    │            │三日十五時許    │三千元  │        │            │
├──┼──────┼────────┼────┤        │            │
│四  │丙○○      │八十六年七月二十│一包五千│        │            │
│    │            │四日晚上        │元      │        │            │
├──┼──────┼────────┼────┤        │            │
│五  │丙○○      │八十六年七月二十│一包五千│        │            │
└──┴──────┴────────┴────┴────┴──────┘
┌──┬──────┬────────┬────┬────┬──────┐
│    │            │五日二十一時許  │元      │        │            │
├──┼──────┼────────┼────┤        │            │
│六  │乙○○      │八十六年七月上旬│一包五千│        │            │
│    │            │某日二十時      │元      │        │            │
└──┴──────┴────────┴────┴────┴──────┘
